【裁判字號】    94,上更(二),559
【裁判日期】    950921
【裁判案由】    違反槍砲彈藥刀械管制條例
【裁判全文】
臺灣高等法院刑事判決             94年度上更(二)字第559號
上  訴  人
即  被  告  丁○○
選任辯護人  王東山律師
            李美寬律師
            李孝甄律師
上  訴  人
即  被  告  戊○○
指定辯護人  本院公設辯護人陳德仁
上列上訴人因違反槍砲彈藥刀械管制條例案件，不服臺灣士林地
方法院89年度訴字第132 號，中華民國89年10月03日第一審判決
（起訴案號：臺灣士林地方法院檢察署88年度偵字第11419 號）
提起上訴，判決後由最高法院第二次發回更審，本院判決如下：
    主  文
原判決撤銷。
丁○○共同未經許可持有如附表一所示之手槍，處有期徒刑陸年
，併科罰金新臺幣貳拾萬元，罰金如易服勞役，以新臺幣貳仟元
折算壹日。
戊○○共同未經許可持有如附表一所示之手槍，累犯，處有期徒
刑陸年貳月，併科罰金新臺幣貳拾萬元，罰金如易服勞役，以新
臺幣貳仟元折算壹日。
扣案如附表一所示之手槍、彈匣，如附表二所示之子彈，均沒收
。
    事  實
一、戊○○前曾因殺人未遂案件，經台灣士林地方法院於民國（
    下同）八十三年七月二十七日判處有期徒刑二年六月確定，
    而於八十五年五月三十日假釋出監，至八十六年十一月三十
    日縮刑期滿執行完畢。
二、丁○○係臺北市○○區○○街二十三號典匠珠寶公司負責人
    （該址兼供丁○○住家使用），戊○○則自八十七年初起受
    僱於丁○○，在典匠珠寶公司工作。八十八年十月間，二人
    基於共同持有槍彈之犯意聯絡，未經許可，由戊○○自真正
    不詳姓名、年籍約為五十七、八年次（詳細出生日期不詳）
    之成年男子林茗（敏）松，於不詳時地同時取得具有殺傷力
    如附表一所示之手槍、彈匣，及附表二、附表三所示之子彈
    ，持至士林區○○街二十三號典匠珠寶公司，由丁○○將其
    中附表一編號 (二)手槍置於皮包中，而藏放在丁○○主臥
    室後方更衣室木架上珠寶與手錶藏置盒旁，其餘如附表一編
    號 (一)、(三)之手槍、彈匣，及附表二、附表三所示之子
    彈，則置於防潮之金屬箱內，藏放在主臥房上層小閣樓處之
    衣櫃內，而與戊○○共同持有之。嗣因警方接獲檢舉丁○○
    在前址藏有槍械，經於八十八年十一月五日下午一時三十分
    許，持檢察官搜索票至臺北市○○區○○街二十三號典匠珠
    寶公司執行搜索而當場查獲，並扣得上開槍、彈及彈匣。
三、案經臺北市政府警察局南港分局報請臺灣士林地方法院檢察
    署檢察官偵查起訴。
    理  由
一、訊據上訴人即被告丁○○矢口否認有何未經許可持有手槍、
    子彈犯行，辯稱：伊並不知道戊○○將槍彈放置於伊房間內
    ，且當時伊沒有住在那裡，又伊經常在國外，另戊○○自被
    逮捕之後即自白犯罪，且明確供述伊並未共同持有，伊無基
    於現實管領之意思對上開槍彈加以支配或保管，無論主客觀
    均不構成持有槍彈罪云云。上訴人即被告戊○○在本院審理
    中則坦承於前揭時地未經許可持有手槍、子彈、彈匣為警查
    獲，但另陳稱：該批槍、彈是已故盧金盾所有，盧金盾係伊
    胞姐賴美華之男友，賴美華於八十六年四月間受盧金盾之託
    保管一只箱子，之後賴美華發現其內放置槍枝，乃分開藏放
    ，其中一部分槍彈經警方於八十六年六月二十四日自伊及胞
    弟賴保勝房間查獲，伊於八十八年九月間搬家時，發現家中
    有一只箱子遂搬至新家藏放，之後打開方知是槍彈，不知如
    何處理，乃將之移到上班地點之老闆臥房上層小閣樓放置而
    被警方查獲，上開槍彈與之前八十六年六月間被查獲者均屬
    同一款式、同一工廠所製造；伊係私下藏放槍枝，與伊老闆
    丁○○無涉，請求輕判等語。
二、經查：
(一)、扣案如附表一所示之手槍、彈匣及附表二、附表三所示之子
    彈等，經送內政部警政署刑事警察局鑑驗結果，以：1.送鑑
    烏茲槍壹枝（即附表一編號 (一)）（槍枝管制編號000
    0000000），認係以色列IMI廠製UZI型口徑9 mm制式
    手槍（俗認衝鋒槍），槍管內具四條右旋來復線，槍上標有
    「UP 16008」字樣，機械性能良好，可擊發子彈，具殺傷力
    ；2.送鑑九０手槍壹枝（即附表一編號 (二)）（槍枝管制
    編號0000000000），認係美國BERETT 甲廠製92FS
    型口徑9MM制式半自動手槍，槍管內具六條右旋來復線，槍
    號為BER431993Z，機械性能良好，可擊發子彈，具殺傷力；
    3.送鑑迷你左輪手槍壹枝（即附表一編號 (三)）（槍枝管
    制編號0000000000），認係北美武器公司製口徑
    0.22吋轉輪手槍，槍管內具八條右旋來復線，槍號為V389
    19，機械性能良好，可擊發子彈，具殺傷力。4.送鑑0.22子
    彈三十二顆（均經試射），其中八顆，均無法擊發，認不
    具殺傷力，二十四顆（即附表三編號（一）），均可擊發
    ，認均具殺傷力；5.送鑑9 mm子彈二百顆（試射三十八顆，
    即附表三編號（二）），認均係制式口徑九釐米半自動手槍
    彈，均具殺傷力；又試射所餘之一百六十二顆制式口徑九釐
    米半自動手槍彈（即附表二），當然均具有殺傷力等情。有
    該局八十八年十一月十九日刑鑑字第一一六九一二號鑑驗通
    知書、九十年三月七日刑鑑字第二八一五二號函在卷可稽（
    見八十八年偵字第一一四一九號卷第九十四頁，本院更審前
    上訴字卷第八十九頁）。又制式子彈原係武器工廠為殺敵、
    獵物所生產之商品，均經查驗後始出廠，其殺傷力應無庸議
    ，有關鑑驗書內載（試射三十八顆），係為應制式槍枝比對
    需求，明載試射所消耗之數量，其目的非為鑑驗殺傷力，試
    射所餘之制式子彈一六二顆當然具有殺傷力。有內政部警政
    署刑事警察局九十年三月七日刑鑑字第二八一五二號函可據
    。再送鑑彈匣四個，其中一個，係可供送鑑手槍（槍枝管制
    編號0000000000）餘三個，均係可供送鑑俗認衝
    鋒槍（槍枝管制編號0000000000）使用之制式彈
    匣，有內政部警政署刑事警察局九十四年十二月二十九日刑
    鑑字第０九四０一九七三四一號函可據。而上開四個彈匣係
    內政部八十六年十一月二十四日台（八六）內警字第八六七
    ０六八三號公告槍枝之主要組成零件，亦有內政部九十五年
    八月四日內授警字第０九五０八七一０九三號函可參。
(二)、被告戊○○迭次於偵審中對於扣案如附表一至三之槍、彈、
    彈匣，係其所持有乙節，均供認不諱；嗣上訴於本院審理時
    亦迭次坦稱：「我承認我的部分，但原審判太重」等語 (
    見本院更二卷第一五○頁背面、第一八四頁背面)。
(三)、關於扣案如附表一至三之槍、彈、彈匣來源，被告戊○○於
    搜獲之初警詢中及檢察官第一次訊問時，已詳確供認係自一
    名住石牌名叫林茗（敏）松者所取得（見偵查卷第七頁反面
    、第五十六頁）；其嗣於八十八年十二月十六日檢察官第二
    次訊問起，即改稱係伊於八十七年七月間從台北市○○○路
    搬至桃園時，在家中閣樓發現，才帶到典匠公司倉庫藏放，
    應是其姐賴美華之男友盧金盾所有 (見偵查第一○七頁背面
    、第一○八頁)，或於本院審理時亦供稱：伊當時是講林茗
    松是怕連累家人，其實是盧金盾云云 (見本院更二卷第一八
    五頁)。惟查：案重初供之經驗法則，蓋以當事人於獲案之
    初記憶較為清晰，且衡其當時所為之陳述亦因未及串供及較
    少權衡利害關係，故斯時所為之陳述亦較為可信。次查，被
    告戊○○曾前於八十六年六月二十四日晚間，在台北市北投
    區○○○路一四七巷二弄二十八號住處，另案為警查獲涉嫌
    持有美國ＢＥＲＥＴＴＡ廠製九釐米制式半自動手槍（槍號
    為ＢＥＲ四三０二二三Ｚ）、由仿半自動手槍製造之玩具手
    槍改造而成之槍枝各一支，及口徑九釐米制式子彈為警報請
    檢察官偵查起訴，案經本院於八十八年九月七日以八十七年
    度上訴字第二一六五號判決，理由略以：「關於本案槍枝、
    子彈之來源，據證人賴美華所供，原係已故案外人盧金盾所
    有，經其在八十五年三、四月間與盧金盾投宿臺北縣蘆洲市
    某處賓館後攜回家中，惟恐槍枝走火，遂予分散兩處藏置於
    嗣後查獲之房間內，藏放時並未告知被告二人（即戊○○、
    賴保勝兄弟）等語，與戊○○、賴保勝二人所辯均無不符」
    ，因認被告戊○○所為不知情之辯解尚屬可信，而為被告戊○○無罪之判決；嗣該案因未據檢察官上訴而告確定，有該
    判決在卷可查（見偵查卷第八十七至八十九頁）。而查該案
    件中，依賴美華之供述，所謂盧金盾其人將上開槍彈交付其
    持有後，賴女即將之分散兩處藏置於嗣後查獲之房間內；此
    與被告戊○○在本案中所稱賴女將槍彈分兩處（部分）藏放
    之說詞固屬一致。然被告戊○○又稱其中一處（部分）係之
    前另案被查獲者，另一處（部分）即本案扣押之槍彈云云；
    此部分情節，核與賴美華前供兩處藏放地點均被查獲，已有
    不合，況兩案扣押之手槍，除其中美國BERETT甲廠製九釐米
    制式半自動手槍，廠牌及口徑相同外，其餘槍枝種類俱不一
    樣，此觀諸先後兩案扣案槍枝之鑑驗通知書亦明（見本院上
    訴字卷第一○四頁、偵查卷第九十四頁）。再查，本院於更
    審前依被告之聲請，將兩案槍枝上開槍號函請刑事警察局鑑
    驗其出廠年份，據該局函復略以：「本局無相關之槍枝出廠
    檔案資料，無法提供有關槍號槍枝之出廠相關資料」云云，
    有該局九十年六月七日（九十）刑鑑字第七四三五八號函附
    在本院上訴字卷第一六一頁可參。又槍號係槍枝生產工廠所
    編之號碼（見本院上訴字卷第一六一頁所附刑事警察局函）
    ；而前案中所查扣美國BERETT甲廠製九釐米制式半自動手槍
    BER430223Z，本案槍號則為BER4 31993Z，兩者槍枝號碼差
    距一千七百餘號，是否確如被告等所稱應屬同一批號槍枝，
    據以推出本案槍彈亦屬盧金盾所有之結論，顯有疑義。復徵
    之被告戊○○所涉前案甫於八十八年九月七日獲判無罪，本
    案則於同年十一月五日為警查獲，其間相隔不過近二月而已
    ，倘本案查扣之系爭槍彈等物與前案同屬盧金盾交付乃姐賴
    美華持有者，衡諸常理，被告戊○○於警詢中自無就此有利
    之事證故意隱匿，而仍坦承扣案之槍彈係自一名住石牌名叫
    林茗（敏）松者所取得，以自陷囹圄之理。是被告戊○○自
    檢察官第二次訊問起改稱「扣案槍彈係伊於八十七年七月間
    從台北市○○○路搬至桃園時，在家中閣樓發現，才帶到典
    匠公司倉庫藏放，應是其姐賴美華之男友盧金盾所有」乙節
    ，核與事理不符，而不足採；而證人即戊○○之姐賴美華於
    本院更(一)審作證稱：本案卷內所提箱內之槍枝係伊從旅社帶
    回來的，是盧金盾的，八十七年搬家，就由其弟戊○○帶走
    ，伊不知其弟帶去那裡云云（見更(一)審卷第一四四至一四五
    頁），亦係迴護戊○○之證詞自明。是就此部分扣案如附表
    一至三槍彈來源之陳述，應以被告戊○○於獲案之初警詢中
    及檢察官第一次訊問時之初供，較為可採。至於被告戊○○
    前開自白雖謂扣案槍彈係林茗（敏）松者所寄藏，然所謂「
    寄藏」之說並無任何佐證，自應認其僅係單純為自己之持有
    ，而取得本案之槍彈。此外復有上開搜索扣案之槍、彈、彈
    匣可佐，及戊○○於八十七年間有在典將珠寶銀樓工作，領
    得薪資二十一萬六千元之財政部台灣省北區國稅局八十九年
    四月十日北區國稅資等八九０八五三０七號函可憑（原審卷
    第五十三頁），被告戊○○之本件犯罪事實，事證明確，堪
    以認定。
(四)、檢舉人Ａ１於八十八年十一月四日警詢明確指證：我朋友係
    於八十八年十月初在臺北市○○○路○段路邊，看見「雙林
    」年籍不詳叫丁○○之男子車上放有烏茲槍乙把. ‥‥目前
    該批槍械應該放在他「典匠珠寶公司內」，並經指認口卡照
    片之人即係丁○○本人無誤等情（見八十八年度聲字第一四
    六０號卷第三頁背面）。該證人Ａ１於警詢中之供述，固係
    被告以外之人於審判外之言詞陳述。惟本院為審慎起見，而
    傳喚秘密證人Ａ１到庭，惟據員警證人乙○○於本院證稱：
    沒有辦法找到Ａ１等情 (見本院更二卷一五二頁)，且按被
    告以外之人於審判中，因滯留國外或所在不明而無法傳喚或
    傳喚不到者，其於檢察事務官、司法警察官或司法警察調查
    中所為之陳述，經證明具有可信之特別情況，且為證明犯罪
    事實之存否所必要者，得為證據，此於刑事訴訟法第一百五
    十九條之三定有明文。查本件秘密證人Ａ１因其所在不明而
    無法傳喚，有本院二次傳喚Ａ１以遷移退回之回證附卷可稽
    。查其於上開八十八年十一月四日警詢筆錄（見八十八年聲
    字第一四六○卷第三頁以下），並無證據證明其所述係出於
    強暴、脅迫、利誘、詐欺、疲勞訊問、違法羈押或其他不正
    之方法，即該陳述係本其自由意志所為，並經執行該次詢問
    之員警證人乙○○於本院證稱：「（提示八十八年聲字第一
    四六○卷第三頁以下，此筆錄是你製作？）是。」、「 (你
    在製作Ａ１筆錄時，Ａ１講他的朋友有看到雙林就是丁○○
    ，他的朋友當時是否在場？)我們是用第三人稱，來保護秘
    密證人，就是Ａ１本人。」等語 (見本院更二卷第一五一頁
    )，復佐以本件係因秘密證人Ａ1之檢舉，並經員警持搜索票
    搜索被告丁○○住處，因而起獲如扣案附表一至三之槍、彈
    及彈匣等情，顯見其斯時之指述真實性甚高，實具有可信性
    之特別情況，揆其所證述亦為證明被告丁○○、戊○○二人
    犯罪事實存否所必要，依上說明，秘密證人Ａ１之警詢筆錄
    自有證據能力，是被告丁○○之辯護人指稱秘密證人Ａ１之
    證述無證據能力云云，容有誤解。再者，佐以上開證人即承
    辦之南港分局刑事小隊長乙○○在本院更審前調查中到庭具
    結證稱：組長接獲檢舉電話，就交給值班的王仁尊了解情況
    ，與秘密證人約在汐止，檢舉人開口要三萬元，後來王仁尊
    請秘密證人到局裡說明，當時我已經回來，所以王仁尊將秘
    密證人交給我處理，檢舉人說他有困難，我查證他確有此事
    ，幫他解決後，才做筆錄，他只說坐在綽號雙林（丁○○）
    的車內有看到槍械，沒有說與丁○○是何關係；他有告訴王
    仁尊有關丁○○家內擺設情形，王仁尊事後有到丁○○家中
    查證擺設情形大致相符，所以認為他檢舉內容可靠，才去聲
    請搜索票去他家搜索等語（見本院上訴字卷第五十頁）；並
    經員警持檢察官搜索票於同月五日下午一時三十分至同日五
    時三十五分許，至臺北市○○區○○街二十三號丙○○○○○實施搜索，扣得本件扣案槍彈等物，有臺灣士林地方法院
    檢察署檢察官簽發之搜索票及搜索扣押明筆錄在卷可查（見
    八十八年度聲字第一四六０號卷第十二頁、第十三頁）。另
    戊○○經檢察官詢以：手槍、衝鋒槍何以分開放，其供稱：
    我拿去和室前之小客廳看，自己一個人在那裡玩，老闆不在
    ，老闆娘去銀行，看她回來隨便放，趕快去開門。（偵卷第
    一四０頁），其於原審訊問時，復供十一月四日我拿九０手
    槍出來看，老闆娘去銀行，後來回來，我將他放回皮包內，
    並未以牛皮紙袋包（原審卷第四十二頁）。本來我要藏在閣
    樓，後來來不及，只有用皮包包起來，除皮包外沒有其他東
    西。我就直接放在櫃子的旁邊（就是主臥室後面放手錶處，
    之後就沒有碰過這些槍，隔天警察就來了（見原審卷第一四
    九、一五０、一五一頁）。而證人即查獲扣之槍枝之警員乙○○於原審作證，槍是用市議會或立法院之公文封包住，放
    在舊型之筆記夾內，有拉鍊拉住，然後放在丁○○夫妻放各
    種手錶的一格一格的抽屜旁的夾縫。（見原審卷第一九三頁
    ）再從偵查卷內第二十八頁之上方，在丁○○主臥室後方之
    更衣室搜扣之槍枝照片，在皮包外尚有黃色牛皮紙袋，對照
    於同卷第二十九頁上方之銀色手提箱內之搜扣槍、彈之照片
    顯示，並無牛皮紙袋，顯然該在皮包內所查到之槍枝曾被人
    攜帶外出，始有可能以牛皮紙袋包著。本院認：以查到皮包
    內之手槍狀態與證人乙○○之證詞互稽，亦見被告戊○○所
    供，伊取出皮包內之槍枝來玩耍，皮包內並無牛皮紙袋等情
    ，與實際狀況不符，亦見其所供查扣之槍械均在伊持有中云
    云，為不實在。另證人戊○○於本院轉換為證人作證，亦證
    明扣案之槍、彈伊未曾攜帶出去等語。（見本院九十五年七
    月十三日之審理筆錄第八頁）則Ａ１所證，其於丁○○車內
    看到槍枝為真實。則丁○○曾持槍外出，亦堪認定。
(五)、被告丁○○雖在臺北市○○區○○街二十三號經營典匠珠寶
    公司，然該址係兼供住家使用等情，業據被告丁○○供明在
    卷，並有原審於八十九年五月十六日、本院前審於九十年四
    月二十四日及本院於九十五年七月四日均有現場勘查之現場
    圖、照片附卷及勘驗筆錄可憑（見原審卷第八十三頁，本院
    上訴字卷第一二六頁、本院更二審一五九頁至第一六二頁）
    。依該等現場圖所示，該公司所在地前半部即係營業場所（
    廳），後半部為住家，其間以木板門為區隔，門上方裝設有
    監視器等保全設施；住家部分入門處直走，右邊是主臥室；
    前方為兒童房間、小廚房；左轉分別為餐廳（桌）、小客廳
    及和室。原審現場圖標示「號」即發現藏槍彈之處，其中「
    主臥室後方更衣室」，即係原審卷第一○三頁反面編號十五
    之照片；「主臥房上層小閣樓處衣櫃」，則為同卷第一○四
    頁反面編號十九之照片所示，除有卷附各該照片足佐外，且
    上揭藏槍之二址，均須經過丁○○夫妻臥室之木門，並為被
    告丁○○坦承不諱（見本院上訴字卷第一七二頁、第一七三
    頁）。依此情形，則扣案如附表一至三槍彈之藏放地點，均
    係在被告丁○○與其配偶主臥室房間及主臥室上方之小閣樓
    ，此亦據證人即丁○○之妻張碧貞於警局初訊時供證：警方
    於八十八年十一月五日於上開時、地查獲槍彈之情，並稱主
    臥房門都有門鎖 (見偵查卷第十九頁背面、第二十頁)等情
    無訛，而警方搜扣時在場之證人柏鴻駿亦證稱：其老闆平日
    有在家過夜（見偵查卷第五十八頁反面及五十九頁）伯顯然
    上開查扣之槍彈藏置地點，乃屬被告丁○○夫妻生活極端私
    密之場所，當非一般常人所能任意進出，洵然可見。
(六)、被告戊○○於八十七年間即受雇於丁○○，在其所經營之典
    匠珠寶公司工作，固屬無訛。關於戊○○在丙○○○○○之
    工作內容，據證人即丁○○之妻張碧貞於警局初訊時供證：
    （戊○○）是顧店及跑外務的工作等語（見偵查卷第二十一
    頁），並於檢察官訊問時供稱：家中一、二個禮拜會有歐巴
    桑來打掃云云 (見偵查第五十八頁)；及被告丁○○於檢察
    官偵查中供稱：學習珠寶、收送鑑定等語（見偵查卷第一二
    六頁）；被告戊○○於檢察官訊問時雖供稱：老板娘臥室二
    樓係伊擦地及整理地板云云 (見偵查卷一四○頁)，嗣被告
    等在法院審理中雖辯稱：戊○○之工作尚包括清掃住家與帶
    小孩，故可以進入丁○○主臥室及閣樓等私密空間云云；然
    此等辯解核與證人張碧貞於警局初訊時供證「（戊○○）是
    顧店及跑外務的工作」、及其檢察官訊問時供稱「家中一、
    二個禮拜會有歐巴桑來打掃」，與被告丁○○於檢察官偵查
    中供稱「（戊○○）學習珠寶、收送鑑定」云云，已有明顯
    不符；況依被告戊○○之年齡、性別及以前係修汽車的工作
    經歷，若謂其工作項目包括「擦地板、清潔及帶小孩」云云
    ，實係難以令人置信，亦違社會一般常理，是就此部分所辯
    ，顯係臨訟卸責之詞，委不足採。則證人張碧真於警詢中所
    言，查獲之槍枝係戊○○所有、平常其房門有時沒關云云，
    應係與丁○○有夫妻情誼所為之迴護丁○○之詞，難以採信
    。嗣被告等在法院審理中雖又辯稱：戊○○自受雇時起，即
    住居於上址「和室」等語。但此說詞亦與被告戊○○在警局
    初詢時所供：（問：你目前暫住何處？）我目前是在台北市
    ○○○○路大樓三樓與女友住（地址不詳）云云（見偵查卷
    第六頁反面）不符。況據證人即至現場查証之南港分局刑事
    小隊長乙○○在原審到庭結證供稱：我們進到天玉街和室旁
    邊的兩個房間內是倉庫，和室的地板也是空的，和室旁的房
    間內堆放了雜物；我們之所以會發偵查卷第一一○頁的函給
    檢察官，是因為在天玉街被告戊○○沒有換洗的衣服，以及
    棉被，所以認定戊○○他沒有住在那裡等語（見原審卷第一
    九二頁、第一九三頁）。則被告等所辯：戊○○自受雇時起
    ，即住居於上址「和室」乙節，亦無足採。
(七)、被告戊○○雖陳稱：扣案槍彈等物係其私自藏放在上訴人丁○○前揭主臥室處所云云；被告丁○○亦以不知情置辯。然
    查：證人張碧貞於警詢中已詳確陳明：主臥室有門鎖等語（
    見偵查卷第二○頁反面），參以主臥室乃男女主人私密生活
    之隱密處所，衡之常理，難容一般外人任意出入，況被告戊○○與丁○○二人間係主、僱關係，被告戊○○自難任意僭
    越進出；復佐以上開現場圖可知，主臥室又與其餘房間隔有
    走道，則戊○○縱能出入和室，又何能進入已上門鎖之主臥
    室，在在均指證被告二人上揭所辯非實。再者，扣案槍彈被
    查獲後不久，經檢察官指揮警方帶同被告戊○○重回典匠公
    司指證藏放槍、彈之確實地點；經查證結果，戊○○所指槍
    擺放位置與警方地點並不相同，已有疑竇，此有臺北市政府
    警察局南港分局八十八年十二月十八日北市警南分刑字第八
    八六二五五五五三○○號函在卷可徵（見偵查卷第一一○頁
    ）。另據上揭員警證人乙○○於原審供證：在主臥室的更衣
    室即電視後面貝瑞塔手槍藏放地點，被告都沒有辦法詳細指
    出，被告戊○○雙手被銬住，一直指天花板，沒有辦法指出
    槍藏放的夾縫等語（見原審卷第一九二頁）；所述核與原審
    當庭播放該次蒐證（即指證）錄影帶顯示：「當警方人員要
    求戊○○指證主臥室後貝瑞塔手槍藏放處時，戊○○確實幾
    次回頭（看丁○○），經現場警方人員要求在現場之被告丁○○不要干擾指證後，戊○○指證便發生遲疑情形，有人以
    台語說「旁邊」，結果相符；證人乙○○，當庭指出該聲音
    係丁○○所發出。而當次庭期所為之勘驗，有關「旁邊」一
    語，丁○○亦不否認為其所發，惟係供稱：因當時戊○○已
    指證完畢，我請他們關燈就說「旁邊」等語（見原審卷第一
    九七頁）。而徵之丁○○當場以台語說『邊啊』一語，復於
    本院二次再行勘驗上開蒐證（即指證）錄影帶時，亦據證人
    員警乙○○指稱：「我聽到是丁○○講的」等語 (見本院更
    (二)卷第一０三頁、第一六○頁背面)明確。雖本院將指證之
    搜證錄影帶送法務部調查局鑑定，就「旁邊」二字是否為丁○○所發，惟以旁邊僅二字，字句太少，無法做聲紋鑑定，
    惟因丁○○既承認「旁邊」為其所言，且有證人乙○○之證
    陳可據，即應認丁○○在指證槍械藏放處時，誘導戊○○之
    指認。從而丁○○所供，其係於指證完畢，說出關燈之燈位
    置云云，亦難採憑。惟此亦難為有利丁○○之反證，「旁邊
    」非丁○○所發之子句。準此，臺北市政府警察局南港分局
    八十八年十二月十八日北市警南分刑字第八八六二五五五五
    三○○號函所述：經查證結果，戊○○所指槍械擺放位置與
    警方地點並不相同，且未居住於該地，戊○○指證槍械係其
    擺放顯與事實不符乙節，應屬真實；是被告丁○○以不知情
    等語為上揭之置辯云云，委不足採。
(八)、依前述扣案槍彈之藏放地點，係在被告丁○○主臥室房間及
    主臥室上方之小閣樓，均屬被告丁○○夫妻居家生活極為隱
    密之場所，衡情並非員工所得任意進出或放置物品之場所；
    及被告戊○○雖對扣案槍彈之種類、功用及手提箱內之槍枝
    包裝等情知之甚詳，然並不清楚扣案槍、彈之確實藏放地點
    ，均業如上述。另參以檢舉人Ａ１之前揭指述，及事發迄本
    院更審前調查已一年有餘，倘被告丁○○確實不知情而純受
    同案被告戊○○無端藏槍牽連，則丁○○將之辭退已恐不及
    ，焉有如戊○○於九十年五月十日在本院所稱「目前仍在丁○○處工作」（見本院上訴字卷第一四五頁）之理？亦足徵
    被告丁○○有坦護被告戊○○之情，已為顯見，是被告丁○○推諉而辯稱：查扣藏放槍彈一事不知情云云，顯屬子虛。
    是綜上各節相互勾稽，本件被告丁○○、戊○○二人確有共
    同持有系爭槍彈等物之犯意，先由戊○○於前揭時地自成年
    男子真正姓名及正確年籍均不詳之林茗（敏）松處，取得持
    有上開槍彈，再推由丁○○藏放而共同持有，已可認定。
(九)、有關被告丁○○所辯：伊於案發時，忠義街尚有舊店要照顧
    ，當時天玉街二十三號未完全搬妥，伊都在舊店，且未住在
    天玉街之房間，況且伊經常出國，一年出國二十五次很少在
    家云云。經查：
１、被告丁○○所經營之典將珠寶銀樓係於八十二年六月十日設
    立，且營業所在均在士林區○○街二十三號一樓，有經本調
    取之營利事業登記基本資料可稽（見本院卷第一九六頁），
    若如丁○○所供，其舊店在忠義街云云，則以該店係八十二
    年間設立，即應有舊地址之資料，惟卻闕如。則證人張碧真
    所證典將珠寶於八十二、三年設在忠義街云云，應係附和丁○○之供詞所為之證陳，委無可採。
２、又丁○○於八十八年九月二十六日至八十九年一月十九日，
    均在台灣境內，有其入出境查詢資料表可考（見原審卷第五
    十一頁）。則丁○○所辯，其不常在國內云云亦不實在。
３、警方搜扣得上開槍械之後，丁○○一直未出面，戊○○陳稱
    係丁○○夫妻吵架、拉扯，故丁○○不回來。惟嗣後丁○○
    卻供稱，其出國或至在嘉義云云，亦顯示丁○○畏罪情虛，
    故遲不出面，迄八十八年十一月九日始出面由警方作筆錄，
    有該日之筆錄憑。
４、證人柏鴻駿於原審證稱：戊○○關出來碰到我，我問他有無
    工作，然後介紹他到我們公司，老闆說先來學習，我有告訴
    丁○○，他有前科，丁○○說先試用。（原審卷第七十二頁
    反面），則戊○○說沒有讓丁○○知道其有前科，或丁○○
    所供，其不知戊○○有前科云云，均係避就之詞。
５、從而戊○○於本院審理作證，扣案之槍枝係其自住處搬到丁○○臥處私自藏放，丁○○不知情。伊被警方帶去指認槍枝
    置放處時，丁○○所站之住置看不到伊在指認及八十八年典
    將銀樓在天玉街之營業處，尚未完全搬妥云云，均係因與丁○○有主、僱之關係所為迴護被告丁○○之詞，難以採憑。
(十)、至於臺北市政府警察局南港分局於查獲當時，雖有就裝有槍
    彈之鋁製防潮箱外表施以粉末採集指紋，因該鋁製防潮箱外
    表係凹凸不光滑面，無法採證；另以寧海德寧法針對槍械煙
    薰，亦無法採得指紋等情，固據該分局九十年二月二十六日
    北市警南分刑字第九○六○五四○一○○號函復本院在卷（
    見本院上訴字卷第九二頁）。然查，無法採得指紋之原因很
    多，並非僅出自被告未曾碰觸一由；本件放置槍彈之鋁製防
    潮箱外表雖未能採得被告丁○○之指紋，仍難基此即對被告
    丁○○有利之認定，併此敘明。
(十一)、另被告二人經法務部調查局測謊鑑定，就扣案之槍彈不是丁○○的，戊○○呈情緒波動反應，應係說謊。而扣案槍彈非
    丁○○所有，丁○○亦呈情緒波動反應，應係說謊。有法務
    部調查局八十九年八月二十四日之鑑定報告書可參，惟此項
    證據，雖有被告二人之同意（見原審卷第九十頁）惟未有實
    施鑑定人員之學、經歷證明文件，且未有鑑定之過程、受鑑
    人之身心狀況及進行鑑定時之環境及所用之鑑定機具是否無
    故障之有關書面資料為佐，故本院不採為不利被告二人之事
    證。
(十二)、是綜上被告丁○○所辯均不足採信。本案事證明確，被告二
    人犯行，均堪認定，依法應予論科。
三、論罪部分：
(一)、被告二人所為，未經許可持有如附表一所示之手槍，核係犯
    槍砲彈藥刀械管制條例第七條第四項之未經許可，持有如附
    表一所示之手槍罪；未經許可持有如附表二、三所示之子彈
    ，核係犯槍砲彈藥刀械管制條例第十二條第四項之未經許可
    ，持有子彈罪。再有關扣案之彈匣四個經鑑定結果，係制式
    彈匣，且為槍砲之主要組成零件，則被告二人持有四個制式
    彈匣部分，係犯槍砲彈藥刀械管制條例第十三條第四項之未
    經許可，持有槍砲之主要組成零件罪。又被告二人行為後，
    槍砲彈藥刀械管制條例業經總統於九十四年一月二十六日以
    華總一義字第○九四○○○一○一○一號令修正公布，並自
    九十四年一月二十八日生效施行，惟上開槍砲彈藥刀械管制
    條例第七條、第十二條、第十三條並無修正，自不生新舊法
    比較之問題，併予敘明。
(二)、被告二人間，就上開犯行，互有犯意聯絡及行為分擔，皆為
    共同正犯。被告等同時持有如附表一所之槍枝三支、彈匣四
    個，同時持有如附表二、三所示之子彈多顆，均分別侵害一
    個社會法益，各為單純一罪。被告等以一行為觸犯上開未經
    許可持有手槍罪、未經許可持有子彈罪、持有槍砲之主要組
    成零件罪，為裁判上一罪之想像競合犯，應依刑法第五十五
    條規定，從較重之槍砲彈藥刀械管制條例第七條第四項之罪
    處斷。再公訴人雖未就被告未經許可持有槍砲之主要組成零
    件部分起訴，惟因此部分與起訴之部分有想像競合犯之裁判
    上一罪之關係，本院自得併予審理。
(二)、另被告戊○○前曾因殺人未遂案件，經台灣士林地方法院於
    八十三年七月二十七日判處有期徒刑二年六月確定，而於八
    十五年五月三十日假釋出監，至八十六年十一月三十日縮刑
    期滿執行完畢，有本院被告全國前案紀錄表在卷足憑，其於
    有期徒刑執行完畢五年以內，再犯本件有期徒刑以上之罪，
    不論依修正前之刑法第四十七條，或於九十四年二月二日修
    正公布、九十五年七月一日生效施行之修正後刑法第四十七
    條第一項之規定，均構成累犯，對被告而言並無有利或不利
    之情形，自不生新舊法比較之問題，應逕依修正後之刑法第
    四十七條，論以累犯，依法加重其刑。
(三)、又被告二人行為後法律有變更者，適用行為時之法律。但行
    為後之法律有利於行為人者，適用最有利於行為人之法律，
    修法後刑法第二條第一項定有明文。本件被告於犯罪時，刑
    法第四十二條第二項前段規定：「易服勞役以一元以上三元
    以下折算一日。」又被告行為時之易服勞役折算標準，業據
    修正前罰金罰鍰提高標準條例第二條前段規定，就其原定數
    額提高為一百倍折算一日，則本件被告行為時之易服勞役折
    算標準，原應以銀元三百元折算一日，即新台幣九百元折算
    一日。惟九十五年七月一日修正公布施行之刑法第四十二條
    第三項前段規定：「易服勞役以新台幣一仟元、二仟元或三
    仟元折算一日。」比較修正前後之易服勞役折算標準，若以
    修正後之規定，以一千元折算一日，則被告二人罰金刑折算
    易服勞役即為二百日，與九百元折算一日，惟依修正前刑法
    第四十二條第三項之規定，逾六個月之日數者，以罰金總額
    與六個月之日數比例折算，即最多僅能以六個月（一百八十
    日）折算易服勞役，以新法一千元折算顯較被告二人不利，
    惟若以二千元折算一日，即折算為一百日，顯較被告二人有
    利，則應依刑法第二條第一項後段規定，適用修正後之刑法
    第四十二條第三項前段規定，以二千元定其折算一日之標準
    。
(四)、再按被告行為時槍砲彈藥刀械管制條例第十九規定：犯第七
    條、第八條、第十條、第十一條、第十二條第一項至第三項
    、第十三條第一項至第三項之罪，經判處有期徒刑者，應於
    刑之執行完畢或赦免後，令入勞動場所，強制工作，其期間
    為三年。該法條業經總統於九十年十一月十四日公布修正刪
    除，並於同年月十六日生效。則比較新舊法之結果，被告二
    人之犯行，即毋庸為刑之執行完畢或赦免後，令入勞動場所
    強制工作之諭知。
四、撤銷改判及科刑：
(一)、原審據以論罪科刑，固非無見。惟查：按槍砲彈藥刀械管
    制條例第七條第一項將手槍及衝鋒槍併列為槍砲之不同類型
    而規定之，足見其二者乃不同之槍砲甚明。原審判決於主文
    及事實欄中均認定被告二人未經許可而持有之槍砲乃「手槍
    及衝鋒槍」，但理由中引用內政部警政署刑事警察局檢驗通
    知書卻謂上訴人持有者乃以色列ＩＭＩ廠製ＵＺＩ型九釐米
    「制式手槍」（俗認衝鋒槍，但仍非槍砲彈藥刀械管制條例
    第七條第一項所指之「衝鋒槍」），其餘二支亦均為「制式
    手槍」；則原審此部分之事實認定與所憑証據尚有矛盾，致
    誤認被告二人持有者，除槍砲彈藥刀械管制條例第七條第一
    項之「手槍」外，尚有同法條第一項之「衝鋒槍」，此部分
    事實之認定，顯有違誤。原審漏未論處被告二人亦犯有槍
    砲彈藥刀械管制條例第十三條第四項未經許可持有槍砲之主
    要組成零件罪，且未論此罪名與未經許可持有手槍、子彈部
    分有想像競合犯之關係，亦有未洽。被告二人所犯本罪，
    原審除科處有期徒刑之外，依法併宣告罰金刑，並諭知罰金
    易服勞役之折算標準，惟被告二人於犯罪後，其刑法有關易
    服勞役部分業已修正，業如上述，原判決未及比較而適用新
    法，亦有未洽。被告丁○○上訴意旨仍執前詞否認犯罪，及
    被告戊○○上訴意旨以原審量刑過重而指摘原判決不當云云
    ，惟刑之量定乃事實審法院之職權，且以本案查獲之制式槍
    、彈、彈匣數量龐大，原審於法定刑範圍量處，即難指為量
    刑過重，是被告二人上訴雖均無理由，惟原判決既有上述之
    可議，仍屬無可維持，自應由本院予以撤銷改判。爰審酌被
    告丁○○、戊○○二人犯罪之手段，持有制式手槍之型式、
    數量，配合各該手槍使用之子彈計有二百二十四顆，對社會
    治安所造成之危害，及被告戊○○雖坦承持有槍、彈、彈匣
    犯行，然意圖為另被告丁○○脫罪，及其被告丁○○犯罪後
    之態度毫無悔意等動機、目的、手段之一切情狀，各量被告
    二人如主文第二項、第三項所示之刑，其中併科罰金刑部分
    ，並分別諭知易服勞役之折算標準。
(二)、另扣案如附表一所示之手槍（含專用滅音管一枝，係該槍枝
    之從物）及彈匣四個，及附表二所示之子彈等物均係違禁物
    ，應依刑法第三十八條第一項第一款規定宣告沒收。至於如
    附表三所示子彈均經試射，已不具子彈外形，所留彈殼並非
    違禁物，亦非供犯罪所用之物；另扣案○點二二吋轉輪子彈
    八顆為不發彈，不具殺傷力，並非違禁物；均不另為沒收之
    諭知。
據上論斷，應依刑事訴訟法第三百六十九條第一項前段、第三百
六十四條、第二百九十九條第一項前段，槍砲彈藥刀械管制條例
第七條第四項、第十二條第四項、第十三條第四項，刑法第二條
第一項後段、第十一條前段、第二十八條、第五十五條、第四十
七條、第四十二條第三項前段、第三十八條第一項第一款，判決
如主文。
本案經檢察官侯千姬到庭執行職務。
中    華    民    國    95    年    9     月    21    日
                  刑事第十四庭  審判長法  官  蘇隆惠
                                      法  官  林瑞斌
                                      法  官  林秀鳳
以上正本證明與原本無異。
如不服本判決，應於收受送達後十日內向本院提出上訴書狀，其
未敘述上訴之理由者並得於提起上訴後十日內向本院補提理由書
（均須按他造當事人之人數附繕本）。
                                      書記官  耿鳳君
中    華    民    國    95    年    9     月    22    日
附錄：本案論罪科刑法條全文
槍砲彈藥刀械管制條例第七條第四項：
未經許可，持有、寄藏或意圖販賣而陳列第一項所列槍砲、彈藥
者，處五年以上有期徒刑，併科新台幣一千萬元以下罰金。
槍砲彈藥刀械管制條例第十二條第四項：
未經許可，持有、寄藏或意圖販賣而陳列子彈者，處五年以下有
期徒刑，併科新台幣三百萬元以下罰金。
附表一：
（一）、以色列ＩＭＩ廠製ＵＺＮ型口徑九厘米制式手槍一枝（
        俗稱  衝鋒槍，含專用滅音管一枝「係槍枝之從物」，
        槍枝管制號碼為0000  000000號）。及彈匣
        四個。
（二）、美國ＢＥＲＥＴＴＡ廠製九釐米制式半自動手槍一枝（
        槍枝管制號碼0000000000號）。
（三）、北美武器公司製口徑○點二二吋制式轉輪手槍一枝（槍
        枝管制號碼0000000000號）。
附表二：
      制式口徑九釐米子彈一百六十二顆。
附表三：
（一）０點二二吋轉輪子彈二十四顆（均經試射完畢）。
（二）制式九釐米子彈三十八顆（業經試射完畢，具殺傷力）。


司法院資訊處製作；財團法人民間司法改革基金會備份。
